【裁判字號】    98,毒抗,203
【裁判日期】    980527
【裁判案由】    毒品危害防制條例
【裁判全文】
臺灣高等法院刑事裁定                 98年度毒抗字第203號
抗  告  人  臺灣士林地方法院檢察署檢察官
被      告  甲○○
                    （現於台灣基隆監獄執行中）
上列抗告人因被告違反毒品危害防制條例案件，不服臺灣士林地
方法院中華民國96年11月9日裁定（96年度毒聲字第264號），提
起抗告，本院裁定如下：
    主  文
原裁定撤銷，發回臺灣士林地方法院。
    理  由
一、原裁定略以：本件被告甲○○於民國97年9月23日20時20分
    許採尿往前回溯96小時內之某時，在不詳處所，施用第二級
    毒品甲基安非他命，嗣因另案為警於97年9月23日22時10分
    許，在台北縣汐止市○○路54號3樓內查獲，而被告於為警
    查獲後所採之尿液，經送台灣檢驗科技股份有限公司檢驗結
    果，確呈安非他命類陽性反應，此有該公司97年10月20日出
    具之濫用藥物檢驗報告等件在卷可稽，堪認被告確有上開施
    用毒品之犯行。爰准檢察官之所請，依毒品危害防制條例第
    20條第1項及觀察勒戒處分執行條例第3條第1項規定，裁定
    將被告送勒戒處所觀察、勒戒等語。
二、檢察官抗告意旨則以：被告前於88年間，即因施用毒品案件
    ，於送觀察、勒戒後，認無施用毒品傾向，經檢察官為不起
    訴處分後，復於5年內再因施用毒品案件，送觀察、勒戒後
    ，認無繼續施用毒品傾向，而經檢察官為不起訴處分，嗣被
    告於97年9月23日20時20分許採尿往前回溯96小時內之某時
    再犯本件施用毒品罪，當非屬毒品危害防制條例第20條所定
    之「5年後再後」之情形，自應依法追訴，而無再施予觀察
    勒戒之必要，為此爰依法提起抗告等語。
三、本院認為：
  (一)施用第一、二級毒品為犯罪行為，毒品危害防制條例第10條
    定有處罰明文。惟基於刑事政策，對合於一定條件之施用者
    ，則依同條例第20條、第23條之規定，施以觀察、勒戒及強
    制戒治之保安處分。又毒品危害防制條例於民國92年7月9日
    修正公布，自93年1月9日施行，刪除2犯及3犯之規定，一改
    修法前繁雜之處遇程序，並認施用毒品者係屬病患性犯人，
    以觀察、勒戒戒除其身癮，並以強制戒治去除其心癮。其中
    第20條、第23條將施用毒品之刑事處遇程序，區分為「初犯
    」及「5年內再犯」、「5年後再犯」。依其立法理由之說明
    ：「初犯」，經觀察、勒戒或強制戒治後，應為不起訴處分
    或不付審理之裁定；經觀察、勒戒或強制戒治執行完畢釋放
    後，「5年內再犯」者，因其再犯率甚高，原實施之觀察、
    勒戒及強制戒治既已無法收其實效，爰依法追訴或裁定交付
    審理。至於經觀察、勒戒或強制戒治執行完畢釋放後，「5
    年後再犯」者，前所實施之觀察、勒戒或強制戒治已足以遮
    斷其施用毒品之毒癮，為期自新及協助其斷除毒癮，仍適用
    「初犯」規定，先經觀察、勒戒或強制戒治之程序。從而依
    該次修正後之規定，僅限於「初犯」及「5年後再犯」二種
    情形，始應先經觀察、勒戒或強制戒治程序。倘被告於5年
    內已再犯，經依法追訴處罰，縱其第3次（或第3次以上）再
    度施用毒品之時間，在初犯或前次再犯經觀察、勒戒或強制
    戒治執行完畢釋放5年以後，已不合於「5年後再犯」之規定
    ，且因已於「5年內再犯」，顯見其再犯率甚高，原實施觀
    察、勒戒或強制戒治，已無法收其實效，即應依該條例第10
    條處罰。至於第3次（或第3次以上）施用毒品之時間，是否
    宜有期間限制？以多久為適宜？則分屬刑事政策、專門醫學
    之範圍，非審判機關所能決定，有待循立法途徑解決（參照
    最高法院96年法律座談會刑事類提案第17號、95年5月9日95
    年度第七次刑事庭會議決定）。
  (二)觀諸本院被告前案紀錄表所載，本件被告於88年間，曾因施
    用毒品案件，經台灣士林地方法院裁定送觀察、勒戒後，認
    無繼續施用毒品傾向，由台灣士林地方法院檢察署檢察官以
    88年度毒偵字第120號為不起訴處分確定，復於5年內再因施
    用毒品案件，經台灣士林地方法院裁定送觀察、勒戒後，認
    無繼續施用毒品傾向，經台灣士林地方法院檢察署檢察官以
    89年度毒偵緝第163號、89年度毒偵字第1456號、第1554號
    為不起訴處分確定。倘此，則本件被告於97年9月23日20時
    20分許採尿往前回溯96小時內之某時所犯之施用第二級毒品
    罪，究否合於毒品危害防制條例第20條所定之「5年後再後
    」之情形，即非無疑。從而，原裁定既存有上開可議之處，
    檢察官抗告意旨指摘原裁定不當，難認無理由，應由本院將
    之撤銷，並發回原審法院更行審慎調查，以昭折服。
據上論斷，應依刑事訴訟法第413條，裁定如主文。
中    華    民    國    98    年    5     月    27    日
                  刑事第二庭審判長法  官  洪光燦
                                  法  官  李麗玲
                                  法  官  林恆吉
以上正本證明與原本無異。
不得再抗告。
                                  書記官  陳盈璇
中    華    民    國    98    年    6     月    1     日


司法院資訊處製作；財團法人民間司法改革基金會備份。
